最　高　行　政　法　院　裁　定　　　　　　　　　　九十一年度裁字第四四六號
　　抗　告　人　乙○○
　　相　對　人　南投縣埔里地政事務所
　　代　表　人　甲○○
右抗告人因與相對人南投縣埔里地政事務所間地籍圖事件，對於中華民國八十九年十
二月十二日臺中高等行政法院八十九年度訴字第一五四號裁定提起抗告，本院裁定如
左：
　　主  文
抗告駁回。
抗告訴訟費用由抗告人負擔。
　　理  由
按抗告法院認抗告為不合法或無理由者，應為駁回抗告之裁定，行政訴訟法第二百七
十二條準用民事訴訟法第四百九十二條第一項定有明文。次按原告之訴，起訴不合程
式或不備其他要件者，行政法院應以裁定駁回之，亦為行政訴訟法第一百零七條第一
項第十款所明定。又提起撤銷訴訟，須以人民因中央或地方機關之違法行政處分，損
害其權利或法律上利益者，始得提起，此觀同法第四條第一項規定自明。再按提起訴
願，以有行政處分之存在為前提要件，所謂行政處分者，係行政主體，基於職權，就
具體事件，所為發生公法上法律效果之單方行政行為而言，至行政機關所為單純事實
通知或理由之說明，既不生何法律上之效果，自非行政處分，人民即不得對之提起訴
願，本院四十四年判字第十八號，裁字第四十一號亦著有判例。查抗告人於民國（下
同）八十八年七月七日檢附南投縣政府地籍圖重測土地標示變更結果通知書影本及八
十七年投府地測字第一九○七一五號函影本各一份，向南投縣政府提起訴願，惟訴願
之意旨係不服「埔里地政事務所就南投縣國姓鄉○○段四○之四四等地號土地重測之
結果」請求重為施測。是抗告人究係不服南投縣政府或相對人所為處分，殊屬不明，
南投縣政府乃函請抗告人確認其訴願對象及檢附原處分書俾憑審議，經抗告人檢附原
處分機關八七埔地字第五四二七號函表示不服。嗣於訴願中，並提訴願補充理由書指
稱：伊曾委託代書黃美智代理向相對人申請複丈，未獲允許複丈，自亦得依訴願法第
二條規定提起訴願等語。惟按「本規則所稱主管機關：中央為內政部；直轄市為直轄
市政府地政處；縣（市）為縣（市）政府。」、「土地所有權人如認為重測結果有錯
誤，應於公告期間內，以書面向直轄市或縣（市）主管機關提出異議，並申請複丈，
．．．」、「申請複丈，由土地所有權人或管理人向土地所在地地政事務所為之。．
．．」地籍測量實施規則第二條、第二百二十條及第二百二十三條定有明文。又數值
地籍測量地籍圖重測作業手冊明定地籍圖重測公告通知之主辦機關為縣（市）政府，
地政事務所為協辦機關。依上揭規定，地籍圖重測及異議處理之主辦機關為縣（市）
政府，受理複丈申請機關為地政事務所。本件抗告人所有坐落南投縣國姓段四○之四
四、四○之九一、四○之一五一、四○之一二五、四○之八三八等五筆地號土地實施
地籍圖重測，經南投縣政府以八十七年三月二十四日投府地測字第五○一○○號公告
三十日（自八十七年四月一日起至八十七年五月一日止），抗告人於同年四月十五日
向相對人陳情，謂其土地參與重測後，面積有誤差。相對人即於同年五月四日以八七
埔地二字第四二三二號函覆，請其若對重測後面積有異議，應依土地法第四十六條之
三第二項規定，向相對人繳費申請複丈。抗告人對該覆函仍有異議，復於同年五月七
日以申覆書表明對該函示難以信服。相對人始於同年五月廿五日以八七埔地二字第五
四二七號函覆，謂：「查內政部７４．９．９七四台內地字第三四○八八三號函略以
：地籍圖之重測，因其測量技術及使用儀器遠較日據時期精密優良，又數十年來土地
因人為或天然變遷，界址與原地籍圖不符，加以複丈時誤差之配賦，乃使重測前後土
地面積發生增減，成為必然事實。至於本所函請台端複丈，乃為確保台端之權益，係
依規定辦理，避免重測測量錯誤」，此有相對人之該二函件在卷足憑。準此，相對人
既非地籍圖重測公告通知之主辦機關，應無權為重測異議之處理，且其上開函覆內容
亦僅單純為法律規定之通知，不生任何法律上之效果，自非行政處分，抗告人即不得
對之提起訴願。抗告人雖另指稱其曾委託代書黃美智代理向相對人申請複丈，未獲允
許，並提出申請日期為八十七年六月十日之土地複丈申請書為證，惟該申請書上未有
相對人之收文章，相對人八十七年四月十三日至八十七年十月七日之土地複丈收件簿
亦無抗告人之申請複丈案，則抗告人既未提出蓋有相對人收文章之土地複丈申請書或
相對人駁回其申請複丈之通知書，尚難認相對人有為拒絕或駁回受理複丈申請之行政
處分行為。抗告人自亦不得對此部分提起訴願。原審以一再訴願決定未從程序上予以
駁回，固有未洽，但其結論並無不合，乃以抗告人之訴不合法為由而駁回之。經核尚
無違誤。抗告意旨難謂有理，應予駁回。
依行政訴訟法第二百七十二條、第一百零四條、民事訴訟法第四百九十二條第一項、
第九十五條、第七十八條，裁定如主文。
中　　華　　民　　國　　九十一　　　年　　　五　　　　月　　二十三　　　日
                    最 高 行 政 法 院  第 五 庭
                                審 判 長 法  官　　　徐　樹　海
                                         法  官      蔡　進　田
                                         法  官　　　鍾　耀　光
                                         法  官　　　鄭  淑  貞
                                         法  官　　　林　家　惠
右  正  本  證  明  與  原  本  無  異
　　　　　　　　　　　　　　　　　　　　 法院書記官　陳　盛　信
中　　華　　民　　國　　九十一　　　年　　　五　　　　月　　二十三　　　日
